臺灣雲林地方法院刑事判決　　　　　　 96年度交訴緝字第1號
公　訴　人　臺灣雲林地方法院檢察署檢察官
被　　　告　甲○○
　　　　　　　　　　巷68弄7.
上列被告因公共危險等案件，經檢察官提起公訴（95年度偵字第
2406號），被告於準備程序中就被訴事實為有罪之陳述，本院合
議庭裁定由法官1人進行簡式審判程序，判決如下：
    主      文
甲○○因過失傷害人，處有期徒刑陸月，如易科罰金，以銀元
佰元即新臺幣玖佰元折算壹日，減為有期徒刑月，如易科罰金
，以銀元佰元即新臺幣玖佰元折算壹日；又駕駛動力交通工具
肇事，致人受傷而逃逸，處有期徒刑捌月，減為有期徒刑肆月，
如易科罰金，以銀元佰元即新臺幣玖佰元折算壹日。應執行有
期徒刑陸月，如易科罰金，以銀元佰元即新臺幣玖佰元折算壹
日，緩刑年。
甲○○在緩刑期間內，應於民國玖拾柒年壹月拾伍日以前，給付
新臺幣貳拾萬元與乙○○，並自民國玖拾柒年貳月起至玖拾捌年
玖月止，於每月拾伍日，各給付新臺幣壹萬伍仟元與乙○○。
    事實及理由
一、犯罪事實：
    甲○○於民國95年2 月28日上午9 時7 分許，無駕駛執照騎
    乘車牌號碼G9Z-211 號重型機車，沿雲林縣斗六市○○路由
    西往東方向行駛，途經斗六市○路段與明德路之交岔路口時
    ，本應注意車前狀況，隨時採取必要之安全措施，而按當時
    天色為日間、天候為晴、光線明亮，道路為無缺陷、無礙之
    直線市區道路，視距應尚良好，顯無不能注意之情形，竟疏
    未注意車前狀況，由後撞擊前方乙○○騎乘之腳踏車後方，
    致乙○○當場人、車倒地，受有前胸部挫傷、疼痛、左髖變
    形疼痛、股骨骨折等傷害。詎甲○○於肇事後不顧年紀高達
    79歲之乙○○受傷倒地，未上前查看並給予乙○○必要之救
    護，復未向警察機關報告，即逕自騎乘機車逃離現場，嗣因
    路人報警前往處理，並將乙○○送醫救治，始循線查悉上情
    。
二、認定犯罪事實所憑證據及理由：
  (一)本案被告甲○○所犯刑法第284條第1項過失傷害罪及同法第
    185條之4肇事逃逸罪，均係死刑、無期徒刑、最輕本刑為3
    年以上有期徒刑以外之罪，其於準備程序就前揭被訴事實為
    有罪之陳述，經受命法官告知簡式審判程序之旨，並聽取其
    與公訴人之意見後，本院合議庭裁定由受命法官獨任進行簡
    式審判程序，是本案之證據調查，依刑事訴訟法第273條之2
    規定，不受同法第159條第1項、第161條之2、第161條之3、
    第163條之1及第164條至第170條規定之限制，合先敘明。
  (二)前揭犯罪事實，業據被告於本院準備程序及審理中均坦承不
    諱，核與被害人即告訴人乙○○指述之情節相符，並有道路
    交通事故現場圖、道路交通事故調查報告表、道路交通事故
    肇事人自首情形紀錄表、斗六分局110 受理案件紀錄表、國
    立臺灣大學醫學院附設醫院雲林分院驗傷診斷書等各1 份及
    現場照片22張附卷可稽。從而，本件事證明確，被告犯行堪
    以認定，應依法論科。
三、論罪科刑之理由：
  (一)行為後法律有變更者，適用行為時之法律。但行為後之法律
    有利於行為人者，適用最有利於行為人之法律，現行刑法第
    2條第1項定有明文。被告行為後，刑法業於94年1月7日修正
    ，於94年2月2日公布，並於95年7月1日施行，是本件被告行
    為後，法律已有變更。又參酌最高法院95年5月23日第8次刑
    事庭會議決議，現行刑法第2條第1項之規定，係規範行為後
    法律變更所生新舊法律比較適用之準據法，於新刑法施行後
    ，應適用新刑法第2條第1項之規定，本於統一性及整體性原
    則，綜其全部罪刑之結果，為「從舊從輕」之比較。本案關
    於新舊法比較及法律之適用，均詳如附表所示。
  (二)核被告所為，係犯刑法第284 條第1 項前段過失傷害罪及同
    法第185 條之4 肇事逃逸罪。
  (三)被告所犯上開2 罪之間，犯意各別，罪名互殊，應予分論併
    罰。
  (四)被告為機車駕駛人，無駕駛執照駕車因而致人受傷，依法應
    負刑事責任，爰依道路交通管理處罰條例第86 條第1項規定
    ，就其過失傷害部分加重其刑。
  (五)雲林縣警察局斗六分局所製作之道路交通事故肇事人自首情
    形紀錄表雖記載「經警方通知車主莊麗春後，機車駕駛人甲
    ○○來本隊作說明，吳民坦承為本件交通事故肇事人」，但
    經本院電詢斗六分局查詢之結果，斗六分局回覆告知「因為
    車牌號碼查出被告，該自首情形紀錄表寫錯了」，有本院電
    話紀錄表1 紙在卷可稽，亦為被告所是認，則被告前述犯行
    顯不合於自首之要件，併此陳明。
  (六)本院審酌被告前無犯罪前科，有臺灣高等法院被告前案紀錄
    表1 份在卷可參，顯示被告素行良好。被告因未遵守交通安
    全規則，肇事致告訴人受傷，肇事後未善盡車禍救助義務，
    反而駕車離去，企圖脫免罪責，誠屬不該；然念及被告於犯
    後尚能坦承犯行，犯後態度良好，暨已經與告訴人調解成立
    ，有調解筆錄1 份在卷可稽等一切情狀，各量處如主文所示
    之刑，並分別諭知易科罰金之折算標準。
  (七)被告前述犯行之犯罪時間在96年4 月24日以前，核與中華民
    國96年罪犯減刑條例所定得減刑之要件相符，併予依同條例
    第2 條第1 項第3 款、第7 條及第9 條之規定，諭知其減得
    之刑及易科罰金之折算標準。再依同條例第10條第1 項之規
    定，定其應執行之刑。
  (八)被告前未曾因故意犯罪受有期徒刑以上刑之宣告，已如前述
    ，因一時失慮，致罹刑章，本院認其經此教訓後，當益知警
    惕，信無再犯之虞，因認就該罪其所宣告之刑，以暫不執行
    為適當，併予宣告緩刑3 年，並命被告於緩刑期間內，依調
    解內容履行，賠償告訴人之損失。
四、應適用之法律：
    依刑事訴訟法第273條之1第1項，第299 條第1項前段，道路
    交通管理處罰條例第86條第1 項，刑法第2 條第1 項前段、
    第284 條第1 項前段、第185 條之4 、第41條第1 項前段（
    修正前）、第51條第5 款（修正前）、第74條第1 項第1 款
    、第2 項第3 款，刑法施行法第1 條之1 ，罰金罰鍰提高標
    準條例第2 條（刪除前），現行法規所定貨幣單位折算新臺
    幣條例第2 條，中華民國96年罪犯減刑條例第2 條第1 項第
    3 款、第7 條、第9 條、第10條第1 項，判決如主文。
本案經檢察官丙○○到庭執行職務。
中　　華　　民　　國　　96　　年　　11　　月　　 6　　日
　　　　　　　　　刑事第五庭    法　官　王　紹　銘
以上正本證明與原本無異。
如不服本判決，應於判決收受後10日內，向本院提出上訴狀（須
附繕本）。
                                書記官　洪　秀　虹
中　　華　　民　　國　　96　　年　　11　　月　　6 　　日
附錄本案論罪科刑法條全文：
中華民國刑法第185條之4
駕駛動力交通工具肇事，致人死傷而逃逸者，處6 月以上5 年以
下有期徒刑。
中華民國刑法第284條第1項
因過失傷害人者，處6 月以下有期徒刑、拘役或500 元以下罰金
，致重傷者，處1 年以下有期徒刑、拘役或500元以下罰金。
附表：
┌────────┬────────┬────────┬──────────┐
│法        條    │修正前規定      │修正後規定      │新舊法之比較適用    │
├────────┼────────┼────────┼──────────┤
│刑法第284 條第1 │罰金罰鍰提高標準│刑法施行法第1 條│(一)適用修正前刑法。  │
│項前段法定刑關於│條例第1 條前段之│之1 規定：「中華│(二)本件被告所犯刑法第│
│罰金部分：罰金罰│規定：「依法律應│民國94年01月07日│  284 條第1 項前段之│
│鍰提高標準條例第│處罰金、罰鍰者，│刑法修正施行後，│  罪法定刑有罰金刑（│
│1條 前段、現行法│就其原定數額得提│刑法分則編未修正│  銀元500 元以下），│
│規所定貨幣單位折│高為2 倍至10倍。│之條文定有罰金者│  且為刑法分則編未修│
│算新臺幣條例第2 │」              │，自94年01月07日│  正之條文而定有罰金│
│條、刑法第33條第│現行法規所定貨幣│刑法修正施行後，│  刑者，於刑法施行法│
│5款             │單位折算新臺幣條│就其所定數額提高│  第1 條之1 修正增訂│
│                │例第2 條規定：「│為30倍，但72年06│  前，其貨幣單位為銀│
│                │現行法規所定金額│月26日到94年01月│  元，是被告所犯刑法│
│                │之貨幣單位為圓、│07日新增或修正之│  第284 條第1 項前段│
│                │銀元或元者，以新│條文，就其所定數│  之罪罰金刑之提高標│
│                │臺幣元之3 倍折算│額提高為3 倍。」│  準，於適用罰金罰鍰│
│                │之。」          │刑法第33條第5 款│  提高標準條例第1 條│
│                │刑法第33條第5 款│規定：「罰金：新│  前段及現行法規所定│
│                │規定：「罰金：1 │臺幣1,000 元以上│  貨幣單位折算新臺幣│
│                │元以上。」      │，以百元計算之。│  條例第2 條規定換算│
│                │                │」              │  為新臺幣時，法定刑│
│                │                │                │  罰金部分，應為罰金│
│                │                │                │  新臺幣3,000元以下 │
│                │                │                │  至15,000元以下（乘│
│                │                │                │  以2 至10，再乘以3 │
│                │                │                │  ）。如適用刑法施行│
│                │                │                │  法第1 條之1 規定提│
│                │                │                │  高30倍，則為罰金新│
│                │                │                │  臺幣15,000元以下（│
│                │                │                │  乘以30），故關於法│
│                │                │                │  定刑為罰金部分之提│
│                │                │                │  高標準，新法並非較│
│                │                │                │  有利於被告。惟揆諸│
│                │                │                │  刑法施行法第1 條之│
│                │                │                │  1 第2 項之立法目，│
│                │                │                │  該條文第2 項係「考│
│                │                │                │  量新修正刑法施行後│
│                │                │                │  ，不再適用『現行法│
│                │                │                │  規所定貨幣單位折算│
│                │                │                │  新臺幣條例』，為使│
│                │                │                │  罰金數額趨於一致，│
│                │                │                │  避免衍生新舊法比較│
│                │                │                │  適用之問題，以緩和│
│                │                │                │  實務適用法律之衝擊│
│                │                │                │  之前提下，規定第2 │
│                │                │                │  項如上」，故刑法施│
│                │                │                │  行法第1 條之1 增訂│
│                │                │                │  後刑法條文定有罰金│
│                │                │                │  刑者，自無再適用罰│
│                │                │                │  金罰鍰提高標準條例│
│                │                │                │  第1 條提高倍數之餘│
│                │                │                │  地，應逕行援引具有│
│                │                │                │  特別準據法性質之刑│
│                │                │                │  法施行法第1條之1。│
│                │                │                │(三)法定刑罰金部分，依│
│                │                │                │  修正前刑法第33條第│
│                │                │                │  5 款規定，及罰金罰│
│                │                │                │  鍰提高標準條例第1 │
│                │                │                │  條前段提高後，再依│
│                │                │                │  現行法規所定貨幣單│
│                │                │                │  位折算新臺幣條例第│
│                │                │                │  2 條換算為新臺幣時│
│                │                │                │  ，為新臺幣6 元以上│
│                │                │                │  至30元以上，依修正│
│                │                │                │  後刑法第33條第5 款│
│                │                │                │  規定，為新臺幣1,00│
│                │                │                │  0 以上，修正後刑法│
│                │                │                │  第33條第5 款規定並│
│                │                │                │  非較有利於被告，依│
│                │                │                │  刑法第條第1 項前段│
│                │                │                │  規定，應適用修正前│
│                │                │                │  刑法第33條第5 款規│
│                │                │                │  定。              │
├────────┼────────┼────────┼──────────┤
│刑法第41條第1 項│刑法第41條第1 項│刑法第41條第1 項│(一)適用修正前刑法。  │
│前段易科罰金部分│前段規定：「犯最│前段規定：「犯最│(二)本件被告行為時之易│
│                │重本刑為5 年以下│重本刑為5 年以下│  科罰金折算標準，應│
│                │有期徒刑以下之刑│有期徒刑以下之刑│  以銀元100元至300元│
│                │之罪，而受6 個月│之罪，而受6 個月│  折算為1 日，經依現│
│                │以下有期徒刑或拘│以下有期徒刑或拘│  行法規所定貨幣單位│
│                │役之宣告，因身體│役之宣告，因身體│  折算新臺幣條例第2 │
│                │、教育、職業、家│、教育、職業、家│  條規定換算為新臺幣│
│                │庭之關係或其他正│庭之關係或其他正│  後，應以新臺幣300 │
│                │當事由，執行顯有│當事由，執行顯有│  元至900元折算為1日│
│                │困難者，得以1 元│困難者，得以1 元│  ，修正後則以新臺幣│
│                │以上3 元以下折算│以上3 元以下折算│  1,000元、2,000元、│
│                │1日 ，易科罰金。│1日 ，易科罰金。│  3,000元折算1日，修│
│                │」罰金罰鍰提高標│」              │  正後刑法第41條第1 │
│                │準條例第2 條（已│                │  項前段規定，並非較│
│                │刪除）規定：「依│                │  有利於被告，依刑法│
│                │刑法第41條易科罰│                │  第2 條第1 項前段規│
│                │金或第42條第2 項│                │  定，適用行為時法律│
│                │易服勞役者，均就│                │  即修正前刑法第41條│
│                │其原定數額提高為│                │  第1項 前段及罰金罰│
│                │100 倍折算1日 ；│                │  鍰提高標準條例第2 │
│                │法律所定罰金數額│                │  條規定，定其易科罰│
│                │未依本條例提高倍│                │  金之折算標準。    │
│                │數，或其處罰法條│                │                    │
│                │無罰金刑之規定者│                │                    │
│                │，亦同。」      │                │                    │
├────────┼────────┼────────┼──────────┤
│刑法第51條第5 款│宣告多數有期徒刑│宣告多數有期徒刑│(一)適用修正前刑法。  │
│數罪併罰定應執行│者，於各刑中之最│者，於各刑中之最│(二)修正後刑法第51條第│
│刑              │長期以上，各刑合│長期以上，各刑合│  5 款將數罪併罰之上│
│                │併之刑期以下，定│併之刑期以下，定│  限由原本20年提高為│
│                │其刑期。但不得逾│其刑期。但不得逾│  30年，修正後之規定│
│                │20年。          │30年。          │  並非有利於被告，依│
│                │                │                │  刑法第2 條第1 項前│
│                │                │                │  段規定，應適用修正│
│                │                │                │  前刑法第51條第5 款│
│                │                │                │  之規定。          │
├────────┼────────┼────────┼──────────┤
│刑法第74條緩刑  │受2 年以下有期徒│受2 年以下有期徒│(一)適用修正後刑法。  │
│                │刑、拘役或罰金之│刑、拘役或罰金之│(二)有關緩刑之規定，犯│
│                │宣告，而有左列情│宣告，而有下列情│  罪在新法施行前，新│
│                │形之一，認以暫不│刑之一，認以暫不│  法施行後裁判，緩刑│
│                │執行為適當者，得│執行為適當者，得│  之宣告，應適用新法│
│                │宣告2 年以上5 年│宣告2 年以上5 年│  第74條之規定（最高│
│                │以下之緩刑，其期│以下之緩刑，其期│  法院95年度第8 次刑│
│                │間自裁判確定之日│間自裁判確定之日│  事庭會議決議參照）│
│                │起算：一、未曾受│起算：一、未曾因│  。                │
│                │有期徒刑以上刑之│故意犯罪受有期徒│                    │
│                │宣告者。二、前受│刑以上刑之宣告者│                    │
│                │有期徒刑以上刑之│。二、前因故意犯│                    │
│                │宣告，執行完畢或│罪受有期徒刑以上│                    │
│                │赦免後，5 年以內│刑之宣告，執行完│                    │
│                │未曾受有期徒刑以│畢或赦免後，5 年│                    │
│                │上刑之宣告者。  │以內未曾因故意犯│                    │
│                │                │罪受有期徒刑以上│                    │
│                │                │刑之宣告者。緩刑│                    │
│                │                │宣告，得斟酌情形│                    │
│                │                │，命犯罪行為人為│                    │
│                │                │下列各款事項：一│                    │
│                │                │、向被害人道歉。│                    │
│                │                │二、立悔過書。三│                    │
│                │                │、向被害人支付相│                    │
│                │                │當數額之財產或非│                    │
│                │                │財產上之損害賠償│                    │
│                │                │。四、向公庫支付│                    │
│                │                │一定之金額。五、│                    │
│                │                │向指定之公益團體│                    │
│                │                │、地方自治團體或│                    │
│                │                │社區提供40小時以│                    │
│                │                │上240 小時以下之│                    │
│                │                │義務勞務。六、完│                    │
│                │                │成戒癮治療、精神│                    │
│                │                │治療、心理輔導或│                    │
│                │                │其他適當之處遇措│                    │
│                │                │施。七、保護被害│                    │
│                │                │人安全之必要命令│                    │
│                │                │。八、預防再犯所│                    │
│                │                │為之必要命令。前│                    │
│                │                │項情形，應附記於│                    │
│                │                │判決書內。第2 項│                    │
│                │                │第3 款、第4 款得│                    │
│                │                │為民事強制執行名│                    │
│                │                │義。緩刑效力不及│                    │
│                │                │於從刑與保安處分│                    │
│                │                │之宣告。        │                    │
└────────┴────────┴────────┴──────────┘
